臺灣臺中地方法院刑事判決　　　　　　　　　　　　九十三年度重訴字第四九四號
　　公　訴　人　臺灣臺中地方法院檢察署檢察官
　　被　　　告　甲　○
　　選任辯護人　楊玉珍律師
右列被告因毒品危害防制條例案件，經檢察官提起公訴（九十三年度偵字第一六一二
號），及移
判決如左：
    主  文
甲○運輸第一級毒品，處無期徒刑，褫奪公權終身。扣案之第一級毒品海洛因參大塊
（合計淨重貳仟零拾伍點肆參公克，空包裝重壹佰零壹點伍伍公克）沒收銷燬之。
被訴意圖販賣而持有第二級毒品部分公訴不受理。
    事  實
一、甲○基於運輸第一級毒品海洛因之犯意，於民國九十三年一月七日下午六時許，
    駕駛其妻弟丙○○所有之車牌號碼３５８５－ＨＴ號自用小客車，在台北市○○
    街「ＯＫ便利商店」前，受甫搭機入境之丁○○（另由檢察官偵辦中）之委託，
    運送第一級毒品海洛因至台中，甲○應允後，由丁○○及另二名年籍姓名不詳之
    成年男子將三大塊以牛皮紙包裝之第一級毒品海洛因（合計淨重二千零十五點四
    三公克，空包裝重一百零一點五五公克）放置於前開自用小客車之後座與後行李
    箱之間，雙方並約定由甲○先將毒品運回台中，再由丁○○以電話聯絡甲○交回
    之時間。甲○隨即駕駛上開自用小客車運輸第一級毒品海洛因返回台中，並先於
    台中市○○路某處過夜，於翌日即九十三年一月八日上午八時許，甲○再駕駛上
    開裝有海洛因毒品之自用小客車返回其台中縣沙鹿鎮○○○街十五號租屋處（由
    甲○以其女兒吳曉玲名義承租）。而丁○○則於同日上午十一時許以公用電話與
    甲○聯絡，請甲○將上開第一級毒品海洛因運送至丁○○位於台中市○○區○○
    路三段一七五之一五○號之住所交予丁○○。而因檢警調等單位早對丁○○實施
    通訊監察，並跟監甲○之行蹤，故於九十三年一月八日中午十二時三十分許，甲○駕駛上開車牌號碼３５８５－ＨＴ號自用小客車欲將前開第一級毒品海洛因運
    交丁○○，甫一出門時，即為臺灣臺中地方法院檢察署檢察官與臺灣雲林地方法
    院檢察署檢察官共同指揮法務部調查局中部地區機動工作組、內政部警政署保安
    警察第三總隊第二大隊、豐原憲兵隊、台中市警察局第六分局、海岸巡防署台中
    查緝隊及高雄關稅局組成之聯合專案小組當場查獲，並於３５８５－ＨＴ號自用
    小客車之後座與後行李箱之間，扣得三大塊之第一級毒品海洛因（合計淨重二千
    零十五點四三公克，空包裝重一百零一點五五公克）。
二、案經法務部調查局中部地區機動工作組報請臺灣臺中地方法院檢察署檢察官偵查
    起訴及移送併辦。
    理  由
壹、有罪部分
一、訊據被告甲○固坦承有於九十三年一月七日受丁○○之委託自台北載運物品至台
    中，並於九十三年一月八日在上開車號３５８５－ＨＴ號自用小客車之後座與後
    行李箱之間為警查扣有三大塊之第一級毒品海洛因之事實不諱，惟矢口否認有何
    運輸海洛因之犯行，辯稱：九十三年一月七日是丁○○打電話說他從大陸回來，
    叫我去載他，他要去找朋友喝酒，丁○○打電話給我的時候我是在台中，他叫我
    去台北載他去台北找一位相命的林老師，我去的時候等不到丁○○，後來丁○○
    來的時候是與另外二位朋友過來，丁○○叫我載他去他朋友處，他要去喝酒，我
    說我沒有空要先走，丁○○就說不然東西先寄放在我這裡，我說好，因為我與他
    是朋友，他叫我先回去，東西要寄放我這裡，我不好拒絕，而東西是與丁○○一
    起來的另外二名男子放的，但是我不知道是什麼東西，我知道東西是放在自小客
    車的後座與後行李箱之間，而當天並沒有約定什麼時間把東西交給他，一月八日
    早上八點多我回到家裡，丁○○中午十一、二點的時候打電話與我聯絡，他說叫
    我到他家裡一下，只有說這樣而已。他叫我去我就會開車過去，因為我外出都開
    車，所以丁○○應該知道我會開車過去，丁○○說他人在台中市○○路○段一七
    五之一五Ｏ號處，但是並沒有說要將東西載過去，但是東西我從他們放好之後我
    就沒有動過。丁○○只是寄放東西在我這裡，我沒有拿他的錢，也不知道他寄放
    的東西為海洛因云云。選任辯護人另辯護稱：被告不知所載運之物品為海洛因，
    並無運輸海洛因之意圖，且被告原欲由台北載送丁○○回台中，嗣丁○○臨時改
    變計畫，而將物品寄放被告車上，約定將另行取回，此種情形並非基於運輸意思
    而搬運輸送，法律上不應評價為「運輸」毒品等語。惟查：
（一）被告係於九十三年一月七日下午與丁○○電話聯絡，最後約在台北市○○街Ｏ
      Ｋ便利商店前見面，並由丁○○與另二名不詳男子將扣案之海洛因放置於被告
      所使用之車號３５８５─ＨＴ自用小客車之後座與後行李箱之間，由其先行載
      運回台中，日後再交回丁○○等情，除據被告自承在卷外，亦據證人即到場查
      獲本案之調查員徐士茗到庭證述屬實（本院卷第二四六、二四七頁），復有電
      話監聽譯文附卷（九十三年度偵字第五八四四號卷〔以下簡稱偵五八四四號卷
      〕第二八、二九頁）可稽，以及第一級毒品海洛因三大塊扣案可佐，且該毒品
      經送法務部調查局鑑定結果，確認含有第一級毒品海洛因成分，合計淨重二千
      零十五點四三公克，空包裝重一百零一點五五公克，純度八十一點五三％，純
      質淨重一千六百四十三點一八公克，有法務部調查局九十三年二月二十七日調
      科壹字第一二００一三五一九號鑑定通知書附卷（九十三年度偵字第一六一二
      號卷〔以下簡稱偵一六一二號卷〕第八五頁）可稽，而上開毒品係在被告所使
      用之車號３５８５─ＨＴ自用小客車之後座與後行李箱間為警查扣，亦有照片
      四張存卷（偵一六一二號卷第六七、六八頁）可參。
（二）被告辯稱，其原是要由台北載送丁○○回台中，嗣丁○○臨時改變計畫，而將
      物品寄放其車上，約定將另行取回，此種情形並非基於運輸意思而搬運輸送，
      法律上不應評價為「運輸」一節。經查，被告於調查時業已供承：「我到達（
      台北市○○街ＯＫ便利商店前）時除看見丁○○外，隨行另有二位沒有見過面
      的男子，他們三人一同進入我駕駛之３５８５—ＨＴ汽車之後座後，我看見有
      一位男子手上有拿一包東西，丁○○在車上跟我說，要把東西放在我車子後面
      ，我答應後就看到他們直接在車內把東西塞入車子後椅背與後行李箱之空間：
：：他們把東西塞入後，我不認識的二人就下車將其餘的東西帶走，而丁○○
      說要去找朋友，我便送他回龍江街，自己先行開車回到台中」、「丁○○跟我
      說要去找朋友，他回台中後會再跟我聯絡，我再將塞入車子後椅背與後行李箱
      之空間的東西交給他」等語（偵一六一二號卷第六、七頁），其於檢察官偵訊
      時亦供稱：「（你車上查獲的海洛因是誰的？）是丁○○的，我一月七日下午
      三點四十分他打公用電話給我要我去台北接他，他剛從大陸回來去台北叫我接
      他回台中，他跟二個朋友一起上我的車，在後座拆東西，我不知他拆東西，後
      來他二個朋友就下車，我載丁○○到龍江街下車，他說要找朋友，我就回來了
      。（丁○○跟朋友下車時有拿東西？）丁○○說東西先放著，說他如果沒回來
      就叫我拿回去」等語（偵一六一二號卷第五二頁），於本院訊問時亦陳稱：我
      有載，但是是丁○○放的，我不知道是海洛因，我以為是安非他命、當時丁○○三人將東西自己放在車後行李廂處，放完後叫我載他去台北「阿義」朋友住
      處，後來到了之後丁○○叫我先回去，說明天才來拿東西等語（本院卷第二三
      頁背面、二四頁），顯然被告當時確實知道丁○○及另二名男子將物品放於其
      車上，而丁○○下車時亦未將物品取走，甚且請被告先將物品載回台中，再等
      丁○○聯絡拿回上開物品無訛，則其明知車上有丁○○之物品，而丁○○亦叫
      被告先將物品載回台中再待通知交回丁○○，而被告亦確將上開物品先運送回
      台中，並於丁○○聯絡其將物品送至丁○○住處時亦準備依約前往而為警查獲
      ，顯然其係有意為丁○○運輸物品無訛，故被告辯稱無「運輸」之故意云云，
      此部分所辯顯不足採。
（三）被告又辯稱，不知上開物品是海洛因云云。惟查，被告於調查時業已供承：我
      知道丁○○在彰化另外有一位年約三十歲綽號「阿明」的男子幫他賣安非他命
      及海洛因毒品等語（偵一六一二號卷第六五頁），於檢察官偵訊時亦供稱：（
      你說車上的海洛因磚是丁○○的有何證據？）是他叫我去載他的，我沒幫他送
      貨，他有在賣，很多人跟他買，例如台北的傅世明、「阿義」等。（市價二千
      多萬元的海洛因他為何放在你那裡？）我和他是十多年的朋友，他信任我。（
      為何你讓他放海洛因在你車上？）我以為是安非他命，因為是好朋友才讓他放
    等語（偵一六一二號卷第八三、八四頁），於本院訊問時亦供稱：我有載，但
      是是丁○○放的，我不知道是海洛因，我以為是安非他命、當時丁○○三人將
      東西自己放在車後行李廂處，放完後叫我載他去台北「阿義」朋友住處，後來
      到了之後丁○○叫我先回去，說明天才來拿東西等語（本院卷第二三頁背面、
      二四頁），另證人即到場查獲本案之調查員徐士茗亦到庭具結證稱：當初會到
      現場逮捕被告之線索，除了通訊監察外，還有跟監，而通訊監察部分因甲○的
      電話已被台北地檢署監察，我們沒有辦法上線，所以只有丁○○的部分，另跟
      監的主要對象則是丁○○及甲○，因監聽的資料有限。而依通訊及跟監，我們
      認為他們交易模式是丁○○出國安排毒品後回到台北找船家，而由甲○接毒品
      ，由甲○負責保管、發落，而本件是丁○○回國後與甲○通話，所以我們知道
      甲○去台北，認為他們在接洽毒品。而本案扣案之海洛因是在車子後座及後行
      李箱中間的夾板處查獲，從外觀上看不出來，我們是伸手進去摸才搜到等語，
      而被告亦自承，當初丁○○他們是將後座椅子翻下來將東西放進去等語（以上
      參本院卷第二四六、二四七、二五七頁）。則１、被告當時確實知道丁○○及
      另二名男子將物品放於其車上之後座與後行李箱之間，則若被告不知該物品是
      違禁物，則丁○○及另二名男子何須大費周章，將物品藏放於其所駕駛之３５
      ８５－ＨＴ號自小客車之後座與後行李廂之間，令外人自外觀上無從得知有該
      物放置於車內？且被告於檢察官偵訊及本院訊問時亦供承，伊以為上開物品是
      安非他命，所以才讓他放在伊那裡等語，顯見即便是毒品，被告亦不反對丁○○將物品放於其車內並接受其委託運送。２、被告亦供承，其知道丁○○有在
      賣第一級毒品海洛因，且販賣對象包括台北的「阿義」等語，則丁○○所攜帶
      的物品，自有可能是海洛因，更何況丁○○當時亦正係請被告載其至台北「阿
      義」處。３、被告於檢察官偵訊時亦供稱：（市價二千多萬元的海洛因他為何
      放在你那裡？）我和他是十多年的朋友，他信任我等語，亦即就被告主觀上而
      言，認為丁○○因信任之故，亦有可能放海洛因在其車內，而被告亦知有此可
      能性，卻未對丁○○加以詢問，且其既懷疑上開物品是第二級毒品，仍會為丁○○自台北運送回台中，則即便上開物品是第一級毒品海洛因，被告亦不會加
      以拒絕運輸，亦即被告確有運輸第一級毒品之不確定故意無訛，並參諸證人徐
      士茗之上開證言，可知被告所辯不知上開物品是海洛因云云，顯不足採。
（四）本案經依被告同意，而由本院依職權函請法務部調查局對被告實施測謊（另丁○○則未依期接受測謊），就其中被告所稱：１、扣案海洛因是丁○○所有與
      渠無關；２、渠載運扣案毒品時不知道是海洛因等二問題，經測試均呈情緒波
      動反應，研判有說謊等語，有法務部調查局之測謊報告書及測謊鑑定過程參考
      資料附卷（本院卷第一七二至一八三頁）可參，此亦得佐證被告上開辯解之不
      可採。
（五）雖關係人丁○○於九十三年一月八日調查時陳稱：我與甲○係朋友關係，曾有
      金錢往來關係，約於七、八年前，甲○涉製造安非他命而被刑事局查獲，甲○
      懷疑是我檢舉的，因此我認為我與甲○之間有私人恩怨。甲○之供述不實在，
      我確有於九十三年一月七日約下午二時許聯絡甲○至台北市接我，惟我臨時有
      事並未與甲○碰面，至於我及二名男子將毒品塞入甲○汽車夾層中一事，則為
      甲○不實在之供詞，另我於一月八日十一時使用公共電話與甲○聯絡，約甲○
      去山上我所有之別墅係為央請甲○協助清理我的別墅云云（偵一六一二號卷第
      十三至十五頁），另其於九十三年一月九日檢察官偵訊時供稱：我於九十三年
      一月七日下午三點多從大陸回來，想去拜訪一個林先生朋友，叫甲○來載我，
      那時他在台中他家，他沒載我，（你有坐上他的車？）我只有坐上他的車一下
      就走了。（你在他車上有看到海洛因？）沒有，我一月一日當天就看到前座地
      上有三塊硬硬的東西，我拿起來看才知道。（為何甲○說三塊海洛因是你跟朋
      友在車上拆貨後把東西留下來的？）沒有。東西（海洛因）不是我的，給我機
      會我可以提供線索云云（偵一六一二號卷第四九、五十頁），其後則經檢察官
      及本院多次合法傳拘，其均未到庭。惟就其所涉案部分，已據被告甲○供稱如
      上，且丁○○所稱，約於七、八年前，甲○涉製造安非他命而被刑事局查獲，
      甲○懷疑是我檢舉的，因此我認為我與甲○之間有私人恩怨，甲○之供述不實
      在云云，惟其既與被告之間有私人恩怨，其又何以於自大陸返回台灣，仍特地
      請被告從台中北上台北欲載其回台中？又於翌日請被告至其別墅協助清理？其
      所辯顯與常理有違。又丁○○於調查時辯稱，其當天（即九十三年一月七日）
      因臨時有事，故未與被告碰面，惟其於偵訊時卻又稱：我只有坐上他的車一下
      就走了等語，二者顯然矛盾，更見其供詞之不可採。丁○○上開所辯應係畏罪
      卸責之詞，亦不足以影響被告有關本案其自承之部分。
（六）綜上所述，難認被告運輸該第一級毒品海洛因是在不知情之狀況下所為，被告
      所辯，顯係卸責之詞，委無足採。本案事證明確，被告運輸第一級毒品海洛因
      之犯行洵堪認定。
三、按「禁煙禁毒治罪條例所稱之運輸，係就其行為而言，不以國外輸入國內或國內
    輸出國外為限，其在國內運送者，亦屬之。至零星夾帶或短途持送自得斟酌實際
    情形，依持有煙毒罪論科。」司法院院解字第三五四一號解釋可資參照。又「院
    解字第三五四一號解釋係指無運輸或販賣之意圖單純持有煙毒者而言，並非謂凡
    零星夾帶或短途持送煙毒者不問其犯意如何概論以持有煙毒之罪。」司法院院解
    字第三八五三號解釋亦可參照。又按「所謂『運輸』，係指本於運輸意思而搬運
    輸送而言，倘其有此意圖者，一有搬運輸送之行為犯罪即已成立，並非以運抵目
    的地為完成犯罪之要件。而運輸毒品罪，並不以兩地間毒品直接搬運輸送移轉存
    置於特定地點為限，其以迂迴、輾轉方法，利用不相同之運輸工具、方法，將特
    定之毒品移轉運送至終極目的地者，其各階段之運送行為，均不失為『運輸』行
    為之一種。」，最高法院著有九十二年度台上字第五四二六號判決可資參照。查
    本案被告係本於運輸之意思而以其自用小客車自台北搬運輸送第一級毒品海洛因
    至台中，揆諸上開實務見解，被告甲○所為，應係犯毒品危害防制條例第四條第
    一項之運輸第一級毒品罪。臺灣臺中地方法院檢察署九十三年度偵字第五八四四
    號移送併辦部分（運輸第一級毒品部分），與本案之犯罪事實相同，本院自得併
    予審理。爰審酌被告前已有製造、意圖販賣而持有毒品（安非他命）前科，仍不
    思悔過向善，不但自己施用毒品（第一、二級毒品），且還為他人運輸第一級毒
    品，數量龐大，若流入市面，將嚴重影響國人之身體健康，衍生嚴重之社會治安
    問題，犯後復未能坦承犯行，及公訴蒞庭檢察官具體求處無期徒刑等一切情狀，
    量處如主文所示之刑，並依刑法第三十七條第一項之規定，宣告褫奪公權終身。
    至於公訴蒞庭檢察官就此部分另具體求處被告罰金二百萬元，本院則認並無積極
    證據足認被告就其運輸第一級毒品部分獲有所得，爰不諭知併科罰金，附此敘明
    。扣案之第一級毒品海洛因三大塊（合計淨重二千零十五點四三公克，空包裝重
    一百零一點五五公克），為當場查獲之第一級毒品，不問屬於被告與否，均沒收
    銷燬之。另按，「毒品危害防制條例第十九條第三項規定，犯同條例第四條之罪
    所使用之水、陸、空交通工具，應予沒收者，仍以屬於犯人所有者為限，始得沒
    收之」，最高法院著有九十一年度台上字第六一八號判決可資參照。查本案被告
    運輸第一級毒品海洛因所用之車號３５８５─ＨＴ號自用小客車一部，被告雖於
    偵查中自承係其用舅子丙○○名義貸款所買，為其本人使用等語（偵一六一二卷
    第六四頁），惟於本院審理時則改稱，該車是丙○○出錢買的，因為丙○○是老
    實人，我害怕牽累丙○○，所以之前才說是我出錢買的等語（本院卷第二五０頁
    ），而證人丙○○亦到庭具結證稱：３５８５─ＨＴ號自用小客車是我買的車子
    ，登記我的名字，於九十二年十二月底由甲○借去用，一直到出事才告訴我等語
    （本院卷第二四九頁），復有車號查詢汽車車籍資料一件附卷（本院卷第二二九
    頁）可稽，則該車既非被告所有，自不得依毒品危害防制條例第十九條第三項諭
    知沒收，併此敘明。
貳、公訴不受理部分
一、公訴意旨另略以：被告甲○基於意圖營利之犯意，於九十二年十一月底某日，向
    丁○○以二十二萬元購買第二級毒品安非他命，丁○○透過姓名年籍不詳、綽號
    「阿文」之人在國道一號高速公路五股交流道旁將安非他命交予甲○。甲○取得
    右揭安非他命後，分別存放於其位於台中縣沙鹿鎮○○○街十五號之居所寢室與
    其妻乙○○○所有之車牌號碼ＳＰＺ－５８１號機車置物箱內俟機販賣。嗣於九
    十三年一月八日中午十二時三十分許，為警在甲○上開居所二樓寢室內查獲第二
    級毒品安非他命一包（淨重四十五點六六公克，空包裝重十點一八公克）、施用
    毒品之鋁箔紙一張、安非他命吸食器二組、安非他命製造工具一批、夾鏈帶一批
    、磅秤一具、電子磅秤一具、攪抨器一組、分析化學書籍一本、應用化學辭典一
    本等物；又在ＳＰＺ－５８１號機車置物箱內取出第二級毒品安非他命一包（淨
    重四百八十七點八四公克，空包裝重十八點二四公克）及0000000000
    號、0000000000號、0000000000號、000000000
    000號等行動電話共四支。因認被告此部分涉犯毒品危害防制條例第五條第二
    項之意圖販賣而持有第二級毒品安非他命罪嫌。
二、按犯罪事實應依證據認定之，無證據不得認定犯罪事實；又曾為不起訴處分，而
    違背第二百六十條之規定再行起訴者，應諭知不受理之判決，刑事訴訟法第一百
    五十四條第二項、第三百零三條第四款分別定有明文。又刑事訴訟法上所謂認定
    犯罪事實之證據，係指足以認定被告確有犯罪行為之積極證據而言，該項證據自
    須適合於被告犯罪事實之認定，始得採為斷罪資料，如未能發現相當證據，或證
    據不足以證明，自不能以推測或擬制之方法，以為裁判之基礎；事實審法院對於
    證據之取捨，依法雖有自由判斷之權，然積極證據不足證明犯罪事實時，被告之
    抗辯或反證縱屬虛偽，仍不能以此資為積極證據應予採信之理由，最高法院二十
    九年上字第三一０五號、四十年台上字第八十六號、三十年上字第四八二號分別
    著有判例可資參照。另「刑事訴訟法第一百六十一條已於民國九十一年二月八日
    修正公布，其第一項規定：檢察官就被告犯罪事實，應負舉證責任，並指出證明
    之方法。因此，檢察官對於起訴之犯罪事實，應負提出證據及說服之實質舉證責
    任。倘其所提出之證據，不足為被告有罪之積極證明，或其指出證明之方法，無
    從說服法院以形成被告有罪之心證，基於無罪推定之原則，自應為被告無罪判決
    之諭知。」最高法院九十二年度台上字第一二八號亦著有明文。
三、公訴意旨認被告涉有意圖販賣而持有第二級毒品犯行，無非以：（一）、被告曾
    有多次毒品前科，且其經濟狀況不佳，被告有無能力一次支付二十二萬元購買安
    非他命非無可疑。（二）常人一次施用安非他命僅需０．三公克之數量，以臺灣
    地區高熱、潮溼之氣候而言，粉狀物極易受潮、結塊，衡情，當無施用毒品者一
    次購買二十二萬元之安非他命毒品擺放供己施用之理。（三）五百七十公克之安
    非他命數量非微，苟被告確欲自行施用，理當全部存放於自家屋內隨時施用，無
    一部份放置寢室內，一部份放置機車內之理。（四）在被告上開居所房間內現場
    查獲之物觀之，苟被告確係將該第二級毒品安非他命供己施用，則該安非他命製
    造工具一批、夾鏈帶一批、磅秤一具、電子磅秤一具、攪抨器一組、分析化學書
    籍一本、應用化學辭典一本及0000000000號、0000000000
    號、0000000000、000000000000號等四支行動電話欲做
    何用？（五）另被告在已有住所之情況下，何須另行租屋居住，顯見其另行租屋
    乃企圖為掩人耳目，其將第二級毒品安非他命放置於機車內，乃便於隨時販賣所
    為之舉甚明為其論據。訊據被告固坦承有以二十二萬元向丁○○一次購買扣案之
    安非他命，且由「阿文」在高速公路五股交流道交給伊之事實，惟堅決否認有何
    犯行，辯稱：伊買來是自己施用，且有部分己經施用掉了，不是要販賣用，而Ｓ
    ＰＺ─５８１號機車是伊太太在使用，伊是將買來之安非他命全部放在上開居所
    二樓伊自己的寢室內，後來會在上開機車查獲部分之安非他命，伊想可能是伊太
    太看到安非他命不讓伊施用，所以才拿去放在機車置物箱內，而扣案之磅秤、電
    子磅秤、攪拌器是做綠茶粉用的，化學書籍、化學辭典是以前製造安非他命所留
    下的，並未有販賣安非他命之意圖等語。經查：
（一）被告確有施用第二級毒品安非他命之犯行，除其自承係自九十一年四、五月間
      起即開始施用安非他命，迄九十三年一月七日早上十一點多止，一天要吸很多
      次等語外，其於被查獲後所採之尿液經送檢驗結果，亦確有安非他命陽性反應
      ，有詮昕科技股份有限公司所出具之濫用藥物尿液檢驗報告附卷（偵五八四四
      號卷第十七、十八頁）可稽，且於九十三年一月八日中午十二時三十分許，為
      警在其上開居所二樓寢室內，亦同時查獲有施用毒品安非他命之鋁箔紙一張、
      以及安非他命吸食器二組等物，堪信被告確有施用安非他命無訛（被告經觀察
      勒戒後則無繼續施用毒品之傾向，而由臺灣臺中地方法院檢察署檢察官於九十
      三年三月二十五日以九十三年度毒偵字第六五六號為不起訴處分確定）。則被
      告辯稱扣案之安非他命是其欲自己施用一節，並非無據。至於公訴意旨質疑被
      告經濟狀況不佳，應無能力一次支付二十二萬元購買安非他命非，以及常人一
      次施用安非他命僅需０．三公克之數量，被告當無一次購買二十二萬元之安非
      他命毒品擺放供己施用之理等節則並無依據，且被告供稱伊是向女兒借款購買
      安非他命，且因當時遭通緝中行動不便，故才一次購買較多的安非他命以便吸
      食等語，並無違常之處，且依常情，一次販入數量較多之物品，其價格確較零
      星購入便宜，故自難以此即推論被告所持有之安非他命即係欲俟機販賣。且持
      有數量較多的安非他命之目的非僅販賣一途，有可能僅係單純持有、有可能係
      為施用而持有、亦有可能係為無償轉讓予他人吸用等等不一而足，則公訴人以
      被告持有扣案之五百多公克之安非他命數量龐大，即推論被告係意圖販賣而持
      有，亦待商榷。
（二）證人即被告之配偶乙○○○於九十三年一月八日調查時證稱：我於一月七日早
      上即到該處居住，甲○被逮捕時，我剛好在場。車牌號碼ＳＰＺ—５８１號機
      車是登記在我兒子吳瑞郎名下，但平時都是我在使用。而毒品安非他命是我先
      生甲○所有的，是甲○買的，我在九十三年一月七日早上到台中縣沙鹿鎮○○○街十五號甲○藏匿處，發現屋內有一包毒品安非他命，我為了他的健康不讓
      他吸食，在當天下午甲○出門後，我便將該包毒品安非他命藏在我使用的機車
      坐墊下置物箱內準備丟棄，但還來不及丟掉就被查獲等語（偵一六一二號卷第
      十九、二十頁），核與被告所辯相符，且證人乙○○○之證詞，係在被告甫被
      查獲後之九十三年一月八日於調查局所做，亦難認此部分係其與被告事先串供
      之證詞，故公訴意旨認為，苟被告確欲自行施用，理當全部存放於自家屋內隨
      時施用，無一部份放置寢室內，一部份放置機車內之理一節，即有疑義。
（三）另本案雖扣有安非他命製造工具一批、夾鏈帶一批、磅秤一具、電子磅秤一具
      、攪抨器一組、分析化學書籍一本、應用化學辭典一本等物；以及00000
      00000號、0000000000號、0000000000號、000
      000000000號等行動電話共四支，而經將扣案之磅秤、電子磅秤及攪
      拌器各一個，送請法務部調查局檢驗結果，其中磅秤及電子磅秤均發現有極微
      量之海洛因暨甲基安非他命成分殘留，另攪拌器則發現有甲基安非他命殘留，
      有法務部調查局九十三年四月十五日調科壹字第０９３６２３９０６３０號檢
      驗通知書附卷（本院卷一三六頁）可參。惟查，被告確曾於八十六年四月上旬
      ，在台中市大量製造安非他命，且已製造完成十餘公斤之安非他命並俟機販賣
      ，而於八十六年五月九日為警查獲，並扣得安非他命之成品、半成品、及製造
      安非他命之工具、物品，而經臺灣板橋地方法院於八十六年七月十四日，以八
      十六年度訴字第一五二一號判處其有期徒刑八年確定，有臺灣板橋地方法院八
      十六年度訴字第一五二一號刑事判決一件附卷（本院卷第七六至九二頁）可稽
      ，故本案所查扣之安非他命製造工具一批、分析化學書籍一本、應用化學辭典
      一本等製造安非他命所用之物，被告辯稱該等物品是前案所剩下的並非無據。
      另扣案之磅秤、電子磅秤及攪拌器，雖殘留有極微量安非他命已如前述，惟查
      ，證人即查獲本案之調查員徐士茗亦到庭具結證稱：攪拌器、電子秤等是在被
      告二樓臥室查獲，是擺在二樓臥室門邊，我們是在堆放雜物內找到。當時我們
      查扣的物品上面目視看不出殘留有安非他命這些毒品等語（本院卷第二四四頁
      ），故即便被告雖辯稱磅秤、電子磅秤、攪拌器等是伊做綠茶粉使用一節尚值
      存疑，惟依上開證物之擺放情形觀之，顯然被告於近期之內並無使用該等扣案
      物品，否則亦不會與雜物共同堆放一處，且亦僅殘留極微量之安非他命，且目
      視亦無法看出有安非他命等毒品殘留，再佐以被告確有施用第二級毒品安非他
      命，且其亦有製造安非他命前科已如前述，則公訴人以此推論此部分扣案物品
      係本案被告意圖販賣而持有安非他命之物證，亦值商榷，並參諸上開最高法院
      判例意旨（積極證據不足證明犯罪事實時，被告之抗辯或反證縱屬虛偽，仍不
      能以此資為積極證據應予採信之理由），尚難為被告不利之認定。另夾鏈帶係
      一般用以分裝物品之物，坊間極易購得，難認必係用以分裝毒品所用，且即便
      係用以分裝毒品，以被告購入數量不少之安非他命，其欲以此加以分裝以便於
      攜帶施用，亦無違常情，亦不得以此即推論被告有意販賣其所持有之安非他命
      。又現今社會上行動電話之使用極為普遍，個人擁有多支行動電話亦不足為奇
      ，本案雖同時扣有四支行動電話，惟並無任何通聯紀錄或通訊監察內容足以證
      明被告有以上開四支行動電話做為販賣毒品使用，自不得以此推論被告擁有四
      支行動電話，即係欲做為販賣毒品使用。綜上所述，本案自不得以扣有上開物
      品，即遽論被告係意圖販賣而持有安非他命。
（四）又被告確係於前開違反麻醉藥品管理條例案件（即被判處有期徒刑八年確定）
      執行後，於九十年七月二十日假釋出監，惟於假釋期間之九十一年五月二十九
      日被查獲施用安非他命，並經裁定送觀察、勒戒，之後即未到案執行觀察勒戒
      ，而由臺灣苗栗地方法院檢察署於九十二年七月七日發布通緝，且被告亦自該
      時即未依規定至臺灣臺中地方法院檢察署報到，並自九十二年六月三十日起即
      以其女兒吳曉玲名義承租台中縣沙鹿鎮○○○街十五號居所，以上有臺灣高等
      法院被告全國前案紀錄表、房屋租賃契約書影本一件、臺灣臺中地方法院檢察
      署傳票影本一紙、及法務部撤銷受保護管束人假釋處分書一件存卷（以上參本
      院卷第二０五至二一０頁）可參，故被告承租上開居所，應係犯施用毒品而為
      躲避警方查緝，則公訴意旨謂被告在已有住所之情況下，何須另行租屋居住，
      顯見其另行租屋乃企圖為掩人耳目，其將第二級毒品安非他命放置於機車內，
      乃便於隨時販賣所為之舉甚明一節，應屬臆測。
（五）又本案經依被告同意，而由本院依職權函請法務部調查局對被告實施測謊（另
      丁○○則未依期接受測謊），就其中被告所稱：１、扣案海洛因是丁○○所有
      與渠無關；２、渠載運扣案毒品時不知道是海洛因等二問題，經測試均呈情緒
波動反應，研判有說謊（詳前開所述），惟就「扣案安非他命是自己吸食，沒
      有用來轉手牟利」之問題，經測試則未獲致明確反應圖形，無法研判有無說謊
      ，有法務部調查局之測謊報告書及測謊鑑定過程參考資料附卷（本院卷第一七
      二至一八三頁）可參，從而亦無法佐證被告此部分辯解並不可採。
（六）綜上所述，尚無積極證據足認被告所持有之安非他命，係為供意圖販賣之用，
      尚不得以被告持有數量不少之安非他命及磅秤、電子磅秤、攪拌器及夾鏈袋等
      物，即推論被告即係俟機販賣安非他命，此部分自屬不能證明被告犯罪，惟公
      訴人起訴事實既已述及被告持有第二級毒品安非他命之基本犯罪事實，本院自
      應就其持有第二級毒品安非他命之部分予以審理。而查，被告持有前揭扣案之
      第二級毒品安非他命既係為供己施用，迭經其於偵審中供述甚詳，而公訴人之
      前即以被告因施用第二級毒品安非他命（及海洛因），而將被告送臺灣臺中看
      守所附設觀察勒戒處所觀察、勒戒（因被告先前即因施用第二級毒品案件，由
      臺灣苗栗地方法院裁定送勒戒處所觀察勒戒，而被告未到案執行，故經臺灣苗
      栗地方法院檢察署通緝，後被告因本案被查獲並被羈押於臺灣臺中看守所，故
      臺灣苗栗地方法院檢察署檢察官將該案於九十三年一月二十八日移由臺灣臺中
      地方法院檢察署檢察官偵辦，並由臺灣臺中地方法院檢察署檢察官將被告送臺
      灣臺中看守所附設觀察勒戒處所觀察勒戒），因無繼續施用毒品之傾向（臺灣
      臺中看守所九十三年三月二十二日中所坤衛字第０九三一二００一四六號函送
      之證明書），而由臺灣臺中地方法院檢察署檢察官於九十三年三月二十五日以
      九十三年度毒偵字第六五六號為不起訴處分確定，以上有臺灣高等法院被告全
      國前案紀錄表及臺灣臺中地方法院檢察署檢察官九十三年度毒偵字第六五六號
      不起訴處分書附卷（本院卷第二一三頁）可稽，是本件被告為供施用而持有第
      二級毒品安非他命之低度行為，應為其施用第二級毒品之高度行為所吸收，亦
      即被告持有第二級毒品之犯行與施用第二級毒品之犯行屬實質上之一罪，而其
      先前施用第二級毒品之犯行業經依法定程序予以特別之處遇而生消滅刑罰權追
      訴之效果，則其持有第二級毒品部分自不得單獨另行追訴處罰，自應為該不起
      訴處分效力所及，且本案復查無刑事訴訟法第二百六十條之規定而得再行起訴
    ，是依前揭說明，應就此部分諭知不受理之判決。
據上論斷，應依刑事訴訟法第二百九十九條第一項前段、第三百零三條第四款，毒品
危害防制條例第四條第一項、第十八條第一項前段，刑法第十一條前段、第三十七條
第一項，判決如主文。
中      華      民      國      九十三      年    七    月    十四      日
                                臺灣臺中地方法院刑事第十庭
                                    審判長法  官  郭瑞祥
                                          法  官  黃家慧
                                          法  官  江奇峰
右正本證明與原本無異。
如不服本判決，應於送達後十日內向本院提出上訴狀 （須附繕本） ，上訴於台灣高
等法院台中分院。
    書記官
中      華      民      國      九十三      年    七    月    十四      日
附錄論罪科刑法條
毒品危害防制條例第四條第一項
製造、運輸、販賣第一級毒品者，處死刑或無期徒刑；處無期徒刑者，得併科新臺幣
一千萬元以下罰金。
